【裁判字號】    97,上易,2979
【裁判日期】    971230
【裁判案由】    偽造文書
【裁判全文】
臺灣高等法院刑事判決                97年度上易字第2979號
上  訴  人  甲○○
即  被  告
上  訴  人  乙○○
即  被  告
上二人共同
選任辯護人  翟世炎律師
上列上訴人因偽造文書案件，不服臺灣士林地方法院96年度易字
第344號，中華民國97年9月30日第一審判決（起訴案號：臺灣士
林地方法院檢察署95年度偵字第11864號），提起上訴，本院判
決如下：
    主  文
上訴駁回。
    事  實
一、甲○○為址設臺北市士林區○○○路○段418號之興億塑膠有
    限公司（下稱興億公司）負責人，乙○○則係興億公司廠長
    ，均為從事業務之人，興億公司於民國（下同）94年4月間
    ，向臺北市政府申請設置以處理含電鍍金屬之廢塑膠（指廢
    光碟片，代碼為E-0213）之甲級廢棄物清理廠，嗣經臺北市
    政府於94年8月19日函准同意設置。惟依「公民營廢棄物清
    除處理機構許可管理辦法」第11條之規定，興億公司須進行
    試運轉，並提報試運轉期間、廢棄物來源、種類、數量等相
    關資料，始得向臺北市政府申請核發甲級廢棄物清理許可證
    。甲○○與乙○○明知興億公司於94年10月11日至同年11月
    10日之試運轉期間，因機具設備尚未完備，運轉不順，故試
    運轉期間僅實際處理約300公噸之廢光碟片，為期能取得每
    月處理量為500公噸之甲級廢棄物處理許可證，竟共同基於
    行使業務上登載不實文書之犯意聯絡，於試運轉期間後，在
    興億公司上開廠址內，由甲○○指示乙○○於業務上所應作
    成之「試運轉廢棄物處理紀錄表」、「試運轉廢棄物處理效
    能監測報表」上，虛偽登載試運轉期間處理廢光碟片數量共
    為「515.484公噸」，並於94年12月4日檢送上開登載不實「
    試運轉廢棄物處理紀錄表」、「試運轉廢棄物處理效能監測
    報表」等資料，函請臺北市政府核發甲級廢棄物清理許可證
    以行使，足以生損害於臺北市政府對於廢棄物清理之管制及
    核發甲級廢棄物清理許可證之正確性。嗣經臺北市政府環境
    保護局承辦人員蔡坤蒼為實質審查、並經簽准核可後，於95
    年1月9日核發載有每月許可清理廢棄物（代碼為E-0213）為
    500噸之廢棄物清理許可證予興億公司。嗣於95年5月間，興
    億公司因遭檢舉違法堆置廢光碟片，並質疑該公司處理廢光
    碟片之能力後，經臺北市政府政風處派員瞭解後，始循線查
    知上情。
二、案經臺北市政府警察局士林分局報請臺灣士林地方法院檢察
    署檢察官偵查後起訴。
    理  由
一、證據能力部分：辯護人雖爭執被告甲○○95年8月24日警詢
    之陳述無證據能力，但並無證據證明被告甲○○於警察詢問
    之陳述係出自於非任意性，是辯護人之爭執缺乏證據以及無
    法律依據。辯護人爭執台北市政府政風處95年6月26日訪談
    紀錄無證據能力，查該項證據係被告甲○○於審判程序以外
    之陳述，並非被告以外之人於審判程序以外之陳述，且製作
    筆錄之公務員陶建智，於原審已經到庭具結作證製作筆錄過
    程，是辯護人爭執該筆錄無證據能力等詞，亦缺依據。辯護
    人另爭執證人蔡坤蒼、盧世昌於偵查所陳無證據能力，但證
    人蔡坤蒼、盧世昌二人於偵查係經過具結陳述，並於原審均
    到庭具結作證，且證人蔡坤蒼、盧世昌二人於偵查作證過程
    與陳述內容，被告甲○○、乙○○均陳稱無意見，有筆錄在
    卷可查，並無顯有不可信之情況，即無不得作為證據之情形
    。另辯護人爭執切結書係證人陶建智讀一句，強要被告書寫
    ，主張無證據能力，但依據證人陶建智接受詰問作證所陳，
    並無其事，是辯護人之主張與卷證資料不符。至於辯護人爭
    執證人陶建智之證詞不得作為補強證據，所持證人陶建智所
    陳與被告訪談回答具有同一性質等之說詞，顯然係誤解證人
    陳述之自主性與具結之法律約束效果以及補強證據之性質，
    是其所陳因無法律依據，並不可採信。至於辯護人主張臺北
    市政府政風室非法取得被告甲○○、乙○○之自白書，但卷
    內證據並無任何被告甲○○、乙○○有被以不正方式取得書
    面文書之證據，辯護人此項爭執，亦不足信。至於辯護人雖
    爭執稽查紀錄表、現場照片、訪談紀錄、舉發通知書等均無
    證據能力，但並未表明主張之法律依據，而相片並非被告以
    外之人於審判程序以外之陳述，稽查、訪談紀錄有被告之簽
    名，均非被告以外之人於審判程序以外之陳述，且製作之公
    務員均到庭具結作證，則辯護人所為主張顯均不足取。另按
    被告以外之人於審判外之言詞或書面陳述，除法律有規定者
    外，不得作為證據；又被告以外之人於審判外之陳述，雖不
    符合同法第159條之1至第159條之4之規定，但經當事人於審
    判程序同意作為證據，法院審酌該言詞陳述或書面陳述作成
    時之情況，認為適當者，亦得為證據。當事人、代理人或辯
    護人於法院調查證據時，知有第159條第1項不得為證據之情
    形，而未於言詞辯論終結前聲明異議者，視為有前項之同意
    ，刑事訴訟法第159條第1項及第159條之5分別定有明文。查
    本判決下列所引用之各該被告以外之人於審判外之陳述（包
    含書面陳述如水表紀錄表），除前述辯護人爭執之證據以外
    ，皆屬傳聞證據，惟被告雖知上開證據資料為傳聞證據，但
    於準備程序及審判期日中均表示無意見而不予爭執，且迄至
    言詞辯論終結前亦未再聲明異議，審酌上開證據資料製作時
    之情況，尚無違法不當及證明力明顯過低之瑕疵，亦認為以
    之作為證據應屬適當，故揆諸前開規定，爰逕依刑事訴訟法
    第159條之5規定，認前揭證據資料均例外有證據能力。
二、上訴人即被告甲○○、乙○○對於其各為興億公司之負責人
    及廠長，及興億公司於臺北市政府函准同意設置甲級廢棄物
    清理廠後，曾於94年10月11日至同年11月10日間進行試運轉
    ，並曾檢送載有試運轉期間處理量為「515.484公噸」之「
    試運轉廢棄物處理紀錄表」、「試運轉廢棄物處理效能監測
    報表」等資料函請臺北市政府核發「甲級廢棄物清理許可證
    」等情固不爭執，然否認有何行使業務上登載不實文書之犯
    行，辯稱略以：「興億公司於試運轉期間廢光碟片之處理量
    確實有達515.484公噸，而該試運轉廢棄物處理紀錄表、試
    運轉廢棄物處理效能監測報表等文書並無登載不實之情」云
    云。經查：
(一)、被告甲○○、乙○○分別為興億公司之負責人及廠長，而興
    億公司於臺北市政府函准同意設置處理廢光碟片之甲級廢棄
    物清理廠後，為依「公民營廢棄物清除處理機構許可管理辦
    法」第11條規定，而提報：試運轉期間為94年10月11日至同
    年11月10日、處理廢光碟數量之500公噸之試運轉計畫予臺
    北市政府，並於94年10月11日至同年11月10日之期間進行試
    運轉，於試運轉結束後，即檢送載有試運轉期間處理量為「
    515.484公噸」之「試運轉廢棄物處理紀錄表」、「試運轉
    廢棄物處理效能監測報表」等資料函請臺北市政府核發甲級
    廢棄物清理許可證，而經臺北市政府於95年1月9日核發載有
    每月許可清理廢棄物（代碼為E-0213）為500噸之廢棄物清
    理許可證予興億公司等情，業經被告甲○○、乙○○於偵查
    坦承（偵卷第105頁下方、第156頁下方），並有同意興億公
    司設置甲級廢棄物清理廠之臺北市政府94年8月19日府環四
    字第094044841號函稿、就興億公司申請試運轉之期間、廢
    棄物來源、種類及數量等資料准予核備之臺北市政府94年10
    月4日府環四字第09404491700號函稿及興億公司於試運轉期
    間後，檢送載有試運轉期間處理量為「515.484公噸」之「
    試運轉廢棄物處理紀錄表」及「試運轉廢棄物處理效能監測
    報表」等資料函請臺北市政府核發甲級廢棄物清理許可證，
    經臺北市政府審核後准予核發興億公司廢棄物清理許可證之
    臺北市政府95年1月9日府環四字第0953003400號函稿各一件
    在卷可查（偵卷第34頁、第39頁、第54頁及第60頁至91頁）
    。足見該「試運轉廢棄物處理紀錄表」及「試運轉廢棄物處
    理效能監測報表」等資料確為被告甲○○及乙○○為期興億
    公司能申請核發甲級廢棄物清理許可證，而於其業務上所作
    成之文書。再被告甲○○為興億公司負責人，且其於偵查中
    亦自承：「廠區由他（按即被告乙○○）負責，表及數據都
    由乙○○填寫，我有叫他寫515.484這個數字」等語（見偵
    卷第156頁下方），而被告乙○○為興億公司廠長，為試運
    轉期間之主持人等節，亦經被告乙○○陳述屬實，並有載有
    「試運轉主持人乙○○」之上開「試運轉廢棄物處理紀錄表
    」等在卷可查（偵卷第63至91頁），足徵被告甲○○、乙○○均為興億公司申請甲級廢棄物清理許可證而為試運轉業務
    ，屬從事業務之人等情。
(二)、被告乙○○於偵查及原審均已坦承於95年6月6日接受臺北市
    政府政風處人員為訪談時確曾提及：「試運轉期間興億公司
    實際處理廢光碟片約300公噸、剩餘215公噸廢光碟片存放在
    興億公司廠區內之暫存區、虛報試運轉期間廢光碟數量215
    公噸係因為興億公司操作設備運轉不順」等情（偵卷第106
    頁下方、第154頁及原審卷(二)第189頁中段，該次訪談紀錄見
    偵卷第95至96頁），核與證人即為該訪談之臺北市政府環境
    保護局政風室人員陶建智於原審證述情節相符（原審卷(二)第
    170至171頁），足認被告乙○○於臺北市政府環境保護局政
    風處為訪談時，確有為前述回答之事實。
(三)、臺北市政府環境保護局曾於95年6月5日派員至興億公司進行
    稽查時，證人陶建智亦因質疑興億公司於試運轉期間前、後
    用水量有異，為瞭解興億公司有無登載不實之疑而於同日亦
    至興億公司為訪查，並於95年6月6日要求被告乙○○至臺北
    市政府環境保護局政風室為訪談等情，業經證人陶建智於原
    審證述甚詳（原審卷(二)第169頁、第170頁、第173頁、第174
    頁及第175頁），並有臺北市政府環境保護局95年6月5日事
    業廢棄物稽查紀錄表1份在卷可查（偵卷第185頁）。足徵被
    告乙○○於95年6月6日接受政風人員訪談前，即已知悉臺北
    市政府政風處人員已察覺興億公司於試運轉期間之前、後用
    水量有差異，並已對興億公司於試運轉期間所呈報之處理數
    量是否屬實提出質疑，若被告乙○○果有正當事由得以佐證
    用水度數之差異，或為避免遭查知該「試運轉廢棄物處理紀
    錄表」及「試運轉廢棄物處理效能監測報表」有虛偽登載不
    實之情時，亦可編織其他事由以說明何以用水度數差距之原
    因，然被告乙○○於接受訪談時均未為如此說明，反而對於
    證人陶建智所質以試運轉期間處理量，及何以虛報215公噸
    等問題時回答：「約300公噸」、「剩餘215公噸存放在興億
    公司廠區內之暫存區」及「因公司的操作設備運轉不順」等
    語，顯見被告乙○○所陳之興億公司於試運轉期間確有因機
    械設備操作不順，而僅能處理300公噸廢光碟等事實，應屬
    可信。
(四)、被告甲○○於原審時亦自承：「（實際上從試運轉到目前為
    止，處理含電鍍金屬之廢塑膠，每個月從來沒有超過300 公
    噸，是否如此？）對」等語（原審卷(二)第192頁上方），經
    核亦與被告乙○○之上開陳述相符，均足以確認興億公司於
    試運轉期間內實際處理含電鍍金屬廢光碟片應僅約300公噸
    ，而非「試運轉廢棄物處理紀錄表」及「試運轉廢棄物處理
    效能監測報表」所登載之「515.484公噸」。
(五)、興億公司於94年9月20日至94年11月17日期間之自來水用水
    度數為322度（94年9月20日抄表度數為1135度，94年11月17
    日抄表度數1457度），另於94年11月17日至95年1月16日之
    期間自來水用水度數為478度（94年11月17日抄表度數為145
    7度，94年12月27日換表時為1592度、新表底度為8度，95年
    1月16日抄表度數為351度）等情，有臺北自來水事業處95年
    6月9日北市水北營字第09530937000號函及所附之大表紀錄
    表、97年1月11日北市水北營字第09730051600號函文各1份
    在卷可查（偵卷第92至93頁及原審卷(一)第308頁），自該用
    水度數觀之，興億公司於試運轉期間之用水量確實較少於試
    運轉期間後；另興億公司自94年8月31日至94年10月19日之
    表燈用電度數為989度，自94年10月20日至94年10月26日之
    高壓用電度數約4520度，自94年10月27日至94年11月27日之
    高壓用電度數則為10600度等情，有臺灣電力股份有限公司
    台北北區營業處96年10月31日D北北字第09610006081號函文
    及所附之用電資料表在卷可查（原審卷(一)第298至299頁）。
    觀諸上開興億公司用電情形，該公司於試運轉期間與試運轉
    期間後之用電情形亦屬相當。另參酌被告甲○○於原審以證
    人身分所結稱之「試運轉之後，一直到執照發下來才處理新
    收的廢光碟」等情以觀（原審卷(二)第241頁），興億公司於
    試運轉期間後既未再處理新收廢光碟，常情其用水、用電度
    數應較試運轉期間顯會減少。然綜觀興億公司於試運轉期間
    及之後之用水及用電度數，試運轉期間之用水、用電量顯較
    試運轉期間後之用量為減少或相當，顯見興億公司於試運轉
    期間確有因運轉不順致未能實際處理500公噸廢光碟之情形
    ，以致於試運轉期間後再為相當數量之廢光碟清理。再興億
    公司於94年10、11月之廢光碟生產量，分別為10月份為
    342.664公噸、11月份為170.653公噸等情，此有行政院環境
    保護署96年5月30日環署廢字第0960039883號函文及所附之
    興億公司產品產量表等在卷可查（原審卷(一)第147頁、第149
    頁），自該興億公司產品產量表觀之，興億公司於試運轉期
    間經過後之94年11月22日申報時，亦僅申報生產量為
    342.664公噸，而此情適與被告乙○○於臺北市政府環境保
    護局訪談時所稱之「試運轉期間僅處理約300公噸」、「剩
    餘215公噸存放在興億公司廠區內之暫存區」及「因公司的
    操作設備運轉不順」等情恰為相符。顯見興億公司於試運轉
    期間確有因機械設備操作不順，而僅能處理300公噸廢光碟
    ，而於試運轉期間後再就未處理之光碟為清理之事實，當可
    認定。綜上，被告甲○○、乙○○所屬之興億公司，於試運
    轉期間處理量顯僅有約300公噸，而非於「試運轉廢棄物處
    理紀錄表」及「試運轉廢棄物處理效能監測報表」上所登載
    之「515.484公噸」，渠等有於上開業務上所作成之文書登
    載不實，並提出以行使之事實，應可認定。
(六)、辯護人雖提出興億公司與各事業機構之試運轉供料合約書及
    事業廢棄物委託共同處理管制遞送三聯單、有害事業廢棄物
    廠外紀錄遞送聯單等（原審卷(一)第51至139頁及第165至239
    頁），以佐證興億公司於試運轉期間確有處理約515.484公
    噸之廢光碟等情，然上開供料合約書及事業廢棄物委託共同
    處理管制遞送三聯單、有害事業廢棄物廠外紀錄遞送聯單僅
    能證明，該廢光碟確實於遞送三聯單或遞送聯單所載之日期
    、時間載運至興億公司之事實，並無從證明興億公司是否有
    實際處理或清理上開廢光碟及其數量為何，是上開證據資料
    ，尚無從為被告二人有利之認定。另被告及其辯護人稱：「
    興億公司於試運轉期間之用水因有回收水及節水設備，故於
    試運轉期間之用水量較少」云云，然縱其所辯屬實，然亦無
    法說明試運轉期間後之用水量何以會大於試運轉期間之情。
    再經原審至興億公司履勘，現場並未發現興億公司有裝設何
    種節水設備；而興億公司之廢光碟處理流程，於第一階段化
    學反應後，再為第二階段中和清洗後，再將成品置入脫水設
    備進行脫水，而於第二階段中和清洗後之廢水會流至廢水處
    理設備，該廢水處理設備將廢水中之雜質篩選後，其餘廢水
    再用藥劑處理排放至廠外暫存區、興億公司有二個回收水儲
    藏槽等情，業經原審至興億公司履勘屬實，並有勘驗筆錄在
    卷可查（原審卷(一)第257至258頁之勘驗筆錄），興億公司之
    機器設備中雖確有廢水回收設備，且該廢水經沈澱、過濾及
    藥劑處理後，亦排放至回收水儲藏槽，而被告乙○○於履勘
    時亦稱：「該回收水可供洗地板或中和清洗（指第二階段）
    之用」等情（原審勘驗筆錄），然依卷附之現場履勘照片（
    原審卷(一)第273頁下方照片及第283頁照片），該第27 3 頁
    下方照片中之第二階段之中和清洗槽旁均設有「自來水」管
    線供第二階段中和清洗所用，而第283頁照片中之回收水管
    線均未連結至中和清洗槽處，則該回收水是否能用於中和清
    洗槽內使用，即有疑義。經廢水設備所產生之回收水既僅能
    供沖洗興億公司廠房所用，是即與廢光碟處理量多寡無關，
    是被告及辯護人所辯，尚不足採。雖被告及其辯護人另
    稱：「於試運轉期間後因每日均需清洗機器設備故有較多之
    用水量」云云，然查，若該機器設備於試運轉期間後即無再
    清理廢光碟，縱需每日清洗該機器設備，其清洗所用之水量
    亦應遠少於試運轉期間所需供中和清洗及機器設備清洗之用
    水量，況經廢水設備處理後之回收水既能儲存於儲存槽內亦
    可使用該回收水清洗機器設備，是被告及辯護人上開所辯，
    已有邏輯上之矛盾，不可採信。
(七)、被告甲○○、乙○○二人上訴雖以證人丙○○為證據，且證
    人丙○○亦證稱一個月處理500公噸等情，但查，證人丙○○為本件系統工程承攬人，但對於系統需用多少水竟稱：「
    （根據你的經驗來看，處理500公噸的廢光碟，大概要用多
    少水量？）在現場沒有辦法作估算，必須有一些數據、領具
    ，也沒有這樣的經驗值」、「（用電量如何？）一樣，沒有
    估算過」、「（如果500公噸的廢光碟處理，雖然沒有數據
    ，如果有300多度的水量，是否可以處理500公噸）我沒有辦
    法回答這個問題」、「（你規劃的是處理500公噸的系統）
    是」等詞，足見，證人對於自己所規劃之系統之耗電量、用
    水量等均無法作答，是其所為陳述之證據證明力顯然甚低，
    而無從為被告甲○○、乙○○二人之有利證據。
(八)、綜上，被告二人之上開所辯均為事後卸責之詞，不足採信，
    本件事證明確，被告二人之犯行，均洵堪認定，自應依法論
    科。
三、論罪科刑部分：
(一)、被告行為後，刑法已於94年2月2日修正公布，95年7月1日施
    行，而刑法施行法亦於95年6月14日增訂第1條之1。修正後
    刑法第2條第1項規定：「行為後法律有變更者，適用行為時
    之法律。但行為後之法律有利於行為人者，適用最有利於行
    為人之法律。」，係規範行為後法律變更所生新舊法律比較
    適用之準據法，於新法施行後，應適用修正後刑法第2條第1
    項之規定，為「從舊從輕」之比較（此條項規定，僅係新、
    舊法之比較適用之宣示性指導原則，並非實體刑罰法律，自
    不生行為後法律變更之比較適用問題）。且比較時應就罪刑
    有關之共犯、未遂犯、想像競合犯、牽連犯、連續犯、結合
    犯，以及累犯加重、自首減輕暨其他法定加減原因（如身分
    加減）與加減例等一切情形，綜其全部罪刑之結果而為比較
    （最高法院95年第8次刑事庭會議決議參照）。經查：
１、被告二人行為時之刑法第216條、第215條之法定刑為「三年
    以下有期徒刑、拘役或五百元以下罰金」。查被告行為時，
    刑法分則編各罪所定罰金刑之貨幣單位原為銀元，修正前刑
    法第33條第5款規定：「罰金：一元（銀元）以上」，而依
    罰金罰鍰提高標準條例規定，就72年6月26日前修正之刑法
    部分條文罰金數額提高二至十倍，其後修正者則不提高倍數
    ，並依現行法規所定貨幣單位折算新臺幣條例規定，以銀元
    一元折算新臺幣三元；修正後刑法第33條第5款規定：「罰
    金：新臺幣一千元以上，以百元計算之。」，刑法第33條第
    5款所定罰金貨幣單位經修正為新臺幣後，刑法分則各罪所
    定罰金刑之貨幣單位亦應配合修正為新臺幣，為使刑法分則
    編各罪所定罰金之最高數額與刑法修正前趨於一致，乃增訂
    刑法施行法第1條之1：「中華民國94年1月7日刑法修正施行
    後，刑法分則編所定罰金之貨幣單位為新臺幣。94年1月7日
    刑法修正時，刑法分則編未修正之條文定有罰金者，自94年
    1月7日刑法修正施行後，就其所定數額提高為30倍。但72年
    6月26日至94年1月7日新增或修正之條文，就其所定數額提
    高為三倍」；從而，刑法分則編各罪所定罰金刑之最高數額
    ，於上開規定修正後並無不同，惟修正後刑法第33條第5款
    所定罰金刑最低數額，較之修正前提高，修正前刑法第33條
    第5款規定為有利於被告。
２、另被告行為時刑法第28條原規定：「二人以上共同『實施』
    犯罪之行為者，皆為共同正犯」。被告行為後該條修正為：
    「二人以上共同『實行』犯罪之行為者，皆為共同正犯」。
    將舊法之「實施」修正為「實行」。原「實施」之概念，包
    含陰謀、預備、著手及實行等階段之行為，修正後僅共同實
    行犯罪行為始成立共同正犯。是新法共同正犯之範圍已有限
    縮，排除陰謀犯、預備犯之共同正犯。新舊法就共同正犯之
    範圍既因此而有變動，自屬犯罪後法律有變更，而非僅屬純
    文字修正，應有新舊法比較適用之問題，且倘比較結果並無
    有利或不利之情形，即應依刑法第2條第1項前段之規定，適
    用行為時之法律，方為適法（96年度臺上字第934號、第103
    7、1323號、第2566號判決意旨參照）。本件被告係基於共
    同犯罪之意思而參與犯罪構成要件行為之犯罪，不論新法、
    舊法，均構成共同正犯，上述刑法第28條之修正內容，對被
    告尚無有利或不利之情形，依刑法第2條第1項前段之規定，
    應適用修正前刑法第28條規定為論述。
３、經綜合比較被告行為後之前揭法律變更，以修正前之刑法規
    定對於被告較為有利，本件自應整體適用修正前刑法相關規
    定。
(二)、查被告甲○○、乙○○分別為興億公司之負責人及廠長，均
    為從事業務之人，渠等為期能向臺北市政府申請核發「甲級
    廢棄物清理許可證」，而於業務上所作成之「試運轉廢棄物
    處理紀錄表」、「試運轉廢棄物處理效能監測報表」等文書
    上登載不實，並提出以行使，足以生損害於臺北市政府對於
    管制廢棄物清理及核發「甲級廢棄物清理許可證」之正確性
    ，是核渠等所為，各係犯刑法第216條、第215條之行使業務
    登載不實文書罪，其業務上文書登載不實之低度行為，應為
    行使之高度行為所吸收，不另論罪。而被告二人就上開犯行
    間，有犯意聯絡及行為分擔，應依修正前刑法第28條之規定
    ，論以共同正犯。
(三)、原審認被告二人罪證明確，並適用刑事訴訟法第299條第1項
    前段，刑法第2條第1項前段、第216條、第215條，修正前刑
    法第28條、第41條第1項前段，修正前罰金罰鍰提高標準條
    例第2條前段，現行法規所定貨幣單位折算新臺幣條例第2條
    ，刑法施行法第1條之1，中華民國九十六年罪犯減刑條例第
    2條第1項第3款、第7條之規定，審酌被告犯罪之動機、手段
    、期間、所得之不法利益、犯後否認犯行，態度不佳等一切
    情狀，各量處有期徒刑陸月。又易科罰金之折算標準、易服
    勞役之折算標準及期限，新法施行後，亦應依新法第2條第1
    項之規定，適用最有利於行為人之法律，最高法院95年5月
    23日第8次刑事庭會議決議可資參照。被告二人於行為時之
    刑法第41條第1項前段規定：「犯最重本刑為五年以下有期
    徒刑以下之刑之罪，而受六個月以下有期徒刑或拘役之宣告
    ，因身體、教育、職業、家庭之關係或其他正當事由，執行
    顯有困難者，得以一元以上三元以下折算一日，易科罰金」
    ，又被告行為時之易科罰金折算標準，修正前罰金罰鍰提高
    標準條例第2條前段（現已刪除）規定，就其原定數額提高
    為一百倍折算一日，則本件被告行為時之易科罰金折算標準
    ，應以銀元三百元折算一日，經折算為新臺幣後，應以新臺
    幣九百元折算為一日。惟被告行為後，新修正之刑法第41條
    第1項前段則規定：「犯最重本刑為五年以下有期徒刑以下
    之刑之罪，而受六個月以下有期徒刑或拘役之宣告者，得以
    新臺幣一千元、二千元或三千元折算一日，易科罰金」，比
    較修正前後之易科罰金折算標準，以95年7月1日修正公布施
    行前之規定，較有利於被告，則應依刑法第2條第1項前段，
    適用上開修正前規定，各諭知被告二人易科罰金之折算標準
    為各以銀元佰元即新臺幣玖佰元折算壹日。又被告二人之
    犯罪時間均係在96年4月24日以前，爰依中華民國九十六年
    罪犯減刑條例規定，就前揭宣告刑分別各減二分之一為有期
    徒刑月，並依修正前刑法第41條第1項前段之規定，諭知
    如易科罰金，各以銀元佰元即新臺幣玖佰元折算壹日。並
    以公訴意旨雖認被告二人提出上開於業務上登載不實之「試
    運轉廢棄物處理紀錄表」、「試運轉廢棄物處理效能監測報
    表」等資料函請臺北市政府核發「甲級廢棄物清理許可證」
    之犯行，另涉犯刑法第214條之使公務員登載不實罪嫌云云
    。然按刑法第214條所謂使公務員登載不實事項於公文書罪
    ，須一經他人之聲明或申報，公務員即有登載之義務，並依
    其所為之聲明或申報予以登載，而屬不實之事項者，始足構
    成，若其所為聲明或申報，公務員尚須為實質之審查，以判
    斷其真實與否，始得為一定之記載者，即非本罪所稱之使公
    務員登載不實（73年臺上字第1710號判例意旨參照）。被告
    二人向臺北市政府申請核發「甲級廢棄物清理許可證」時，
    臺北市政府環境保護局承辦人員尚經實質審核與「公民營廢
    棄物清除處理機構許可管理辦法」是否相符後，經內部簽呈
    後，始核准並發予興億公司該「甲級廢棄物清理許可證」，
    此觀臺北市政府環境保護局95年1月3日簽呈在卷可查（偵卷
    第53頁），是被告二人以業務上登載不實之文書，申請核發
    「甲級廢棄物清理許可證」，既須經主管機關為實質審查為
    准駁之決定，揆之前開說明，此部分仍不生所謂使公務員登
    載不實之情形，故被告二人此部分所為，與刑法第214條之
    使公務員登載不實罪之構成要件間尚屬有間。然公訴意旨既
    認此部分與前開經認定有罪之犯行間，有修法前刑法第55條
    後段之牽連犯裁判上一罪關係，爰不另為無罪之諭知。
(四)、經核原判決認事用法並無不合，量刑之諭知亦屬妥適，上訴
    人即被告二人上訴意旨仍執前詞否認犯罪，指摘原判決不當
    ，為無理由，應予駁回。
據上論斷，應依刑事訴訟法第368條，判決如主文。
本案經檢察官楊秀蘭到庭執行職務。
中    華    民    國    97    年    12    月    30    日
                  刑事第十二庭  審判長法  官   蔡永昌
                                      法  官   陳榮和
                                      法  官   施俊堯
以上正本證明與原本無異。
不得上訴。
                                      書記官   顧哲瑜
中    華    民    國    97    年    12    月    31    日
附錄：本案論罪科刑法條全文
刑法第215條
從事業務之人，明知為不實之事項，而登載於其業務上作成之文
書，足以生損害於公眾或他人者，處3 年以下有期徒刑、拘役或
5 百元以下罰金。
刑法第216條
行使第210 條至第215 條之文書者，依偽造、變造文書或登載不
實事項或使登載不實事項之規定處斷。


司法院資訊處製作；財團法人民間司法改革基金會備份。
